臺灣屏東地方法院民事判決　　　　　　　110年度訴字第329號
原　　　告　廖富輝　
訴訟代理人　黃耀平律師（法扶律師）
被　　　告　寰辰資產管理股份有限公司

法定代理人　劉文正　
訴訟代理人　蘇其昌　
上列當事人間確認債權不存在事件，本院於民國110 年12月27日
言詞辯論終結，判決如下：
    主      文
確認本院85年度促字第11530 號支付命令、96年度執字第00000
號債權憑證所示，原告應給付被告新臺幣2,400,000 元，及自民
國85年1 月10日起至清償日止，按年息百分之11.5，並自85年1
月12日起至清償日止，逾期在六個月以內者，按上開利率百分之
20計算之違約金，於超過54,000元之部分不存在。
原告其餘之訴駁回。
訴訟費用由原告負擔百分之三，餘由被告負擔。
    事實及理由
一、原告主張：
  ㈠、本件原債權人為土地銀行，遞經新興資產管理股份有限公
    司（下稱新興公司）受讓債權，再由被告寰辰資產管理股份
    有限公司受讓債權。原告與訴外人即債權前手新興公司，簽
    訂債權清償協議書，載明「所有乙方尚未清償之貸款債權餘
    額新臺幣伍佰捌拾捌萬捌仟參佰陸拾參元整…」「一、甲方
    同意由乙方給付甲方壹拾捌萬陸仟元整以清償本件未清償債
    務」。依此協議書，甲方有拋棄原債權，代之以協議書協議
    金額，至所謂588 萬餘元為將利息加計併算。上開債務為乙
    方分62期清償，每期新臺幣（下同）3,000 元，原告大部分
    均按期繳納，如當月比較困難時會致電新興公司要求延期，
    新興公司亦表示延期無妨，繼續繳納即可，截至109 年6 月
    止，均未違反協議書的還款方案，期間共給付44期，餘下18
    期共54,000元，尚未繳納。而原告未付109 年7 月當期款，
    係因伊於109 年7 月17日、18日住院接受手術，並於出院後
    身體及精神狀態呈現極為不佳甚或是意識不清的情形，旋於
    7 月26日急診入院，經醫師診斷為菌血症、泌尿道感染、貧
    血、慢性腎衰竭，此次住院期間為7 月26日至8 月5 日，由
    於當時原告性命危急、意識不清，有長照需求，家屬已向屏
    東縣政府申請長期照顧輔具服務及居家無障礙環境改善補助
    案，以上期間原告意識均陷於模糊，未於109 年7 月匯款實
    不可歸責於原告。
  ㈡、按協議書第五條「乙方如遲延付款，或違反本協議書任一
    條款者，甲方得解除本協議書…」其所為遲延付款或違反協
    議書，仍以原告有可歸責事由為限，然原告無法履行109 年
    7 月之分期款，係因生命危急、意識模糊（有護理紀錄可證
    ），且在住院中所致，嗣後被告又不接受其提出之「一期清
    償」方案逕行強制執行，本件原告之債務應為54,000元，並
    非如被告執行名義所示之金額。
  ㈢、綜上，原告依強制執行法第14條第1 項之規定，提起債務
    人異議之訴，請求撤銷強制執行程序。
  ㈣、並聲明：
    ⒈確認本院85年度促字第11530 號支付命令、96年度執字第
      00000 號債權憑證所示，原告應給付被告2,400,000 元，
      及自85年1 月10日起至清償日止，按年息百分之11.5，並
      自85年1 月12日起至清償日止，逾期在六個月以內者，按
      上開利率百分之20計算之違約金，於超過54,000之部分不
      存在。
    ⒉本院109 年度司執字第46438 號強制執行事件所為之強制
      執行程序應予撤銷。
二、被告則以：
  ㈠、原告積欠原債權人臺灣土地銀行股份有限公司（下稱土地
      銀行）欠款未償，土地銀行於96年6 月12日將對債務人之
      債權及其從屬權利、利益轉讓予新興公司；新興公司於10
      9 年3 月27日將其對債務人之債權及其從屬權利、利益一
      併轉讓予被告，並依法對原告進行債權讓與之送達，有本
      院96年度執字第29511 號債權憑證、債權讓與證明書可參
      。
  ㈡、被告曾與新興公司簽立債務清償協議書，新興公司同意原
      告以186,000 元清償本件債務，並將原告所有屏東縣高樹
      鄉舊寮575 地號權利範圍16分之1 設定抵押權。惟協議書
      第五條載明「原告遲延付款，或違反本協議書任一條款者
      ，新興公司得解除本協議書，原依本協議書所約定之期限
      利益視為即已到期，已收受之款項除沖償原告為清償債務
      外，新興公司得續行保全債權之必要強制執行程序向原告
      追索」，準此原告未依協議書如期付款，積欠106 年2 月
      、106 年12月、107 年1 月、108 年1 月、109 年1 月之
      每月分期3,000 原款項，且自109 年7 月即未再付款。被
      告於通知原告債權讓與後，並告知有如上所述之款項未依
      約入帳，依協議書約定視同違約，被告為新興公司之後手
      債權人，自得依協議書內容將已收受之款項沖償原告未清
      償債務，並對其續行強制執行程序向原告追索未受清償之
      利息2,825,923 元及違約金665,500 元。
  ㈢、並聲明：原告之訴駁回。
三、得心證之理由：
  ㈠、原告與與訴外人即債權前手新興公司，簽訂債權清償協議
      書，原告自109 年7 月該期起未繳款，協議書中之約定之
      186,000 元尚餘54,000元未償還等情，為兩造所不爭執。
  ㈡、原告遲誤109年7 月之還款不可歸責於原告：
    ⒈原告未依協議書約定於109 年7 月底繳付當月之3,000 元
      ，為兩造所不爭執。然據大新醫院109 年12月15日診斷證
      明書可知，原告恰好於109 年7 月26日急診入院，遲至10
      9 年8 月5 日出院，從護理紀錄及診斷證明書可知，原告
      因菌血症經救護車急診入院，入院後有精神倦、多日腹瀉
      之情形，昏迷指數中之言語反應部分多日維持在4 （混亂
      ），復經治療後於109 年8 月5 日出院，可見原告於109
      年7 月底時無從前往繳費，惟該病症實屬突然，此部分尚
      無從歸責於原告。
    ⒉原告稱於出院後有與新興公司聯繫繳款，惟新興公司稱已
      轉讓與被告，故無從處理，而與被告聯繫後，尚未完全談
      妥後續還款方式，就已收到強制執行等情，未經被告予以
      否認，參以上開債權經新興公司於109 年3 月27日轉讓與
      被告，並於同年間7 月始通知原告，有債權移轉通知函（
      見本院卷第16頁）在卷可查，而本件強制執行案件則是於
      109 年9 月間聲請，應可認原告上開所述非虛，是原告於
      得以還款後已連絡被告，然被告並未給予原告告知原告後
      續還款方式，故尚難認原告有何可歸責之遲誤責任。
  ㈢、被告尚未依協議書第五款解除協議書：
    ⒈被告稱：原告於106 年2 月、106 年12月、107 年1 月、
      108 年1 月、109 年1 月均有遲誤云云。然查：被告於10
      9 年3 月間始取得債權，前手新興公司對於先前之遲誤既
      未表示任何意思表示，並持續收受原告後續每月之繳款，
      應認前手新興公司已拋棄其解除權，後受之被告自應既受
      之。
    ⒉被告稱：已於電話中向原告表達解除協議書云云。然依照
      被告提出之通話譯文，兩造於109 年9 月22日通話時，被
      告員工僅向原告表示應找子女幫忙償還，及過兩天再與原
      告聯繫，並未表示要依協議書第五條解除契約，故兩造間
      目前之債權債務關係，應與109 年7 月間無異。
  ㈣、承上，被告既依債權讓與承繼協議書之地位，原告遲誤還
      款不可歸責，被告又尚未依協議書第五條為解除之意思表
      示，兩造間之債權債務關係依照協議書並扣除原告已償還
      部分，應與109 年7 月時之狀態相同為54,000元，惟倘被
      告於訴後向原告請求償還，原告仍未遵期清償，被告自得
      依協議書第五條向原告主張解除，附此敘明。
四、綜上所述，原告請求確認本院85年度促字第11530 號支付命
    令、96年度執字第29511 號債權憑證所示，原告應給付被告
    2,400,000 元，及自85年1 月10日起至清償日止，按年息百
    分之11.5，並自85年1 月12日起至清償日止，逾期在六個月
    以內者，按上開利率百分之20計算之違約金，於超過54,000
    之部分不存在，為有理由，應予准許；逾此部分之請求，即
    為無理由，應予駁回。
五、本件事證已臻明確，兩造其餘之攻擊防禦方法，經審酌後，
    認與判決基礎之事實及結果並無影響，爰不一一贅述，併此
    敘明。
據上論結，本件原告之訴為一部有理由，一部無理由，依民事訴
訟法第79條，判決如主文。
中    華    民    國   111    年    1     月    17    日
                  民事第一庭    法  官  薛侑倫
以上為正本，係照原本作成。
如不服本判決，應於收受送達後20日內向本院提出上訴書狀，其
未表明上訴理由者，應於提出上訴後20日內向本院補提理由書狀
（均須按他造當事人之人數附繕本），如委任律師提起上訴者，
應於上訴時一併繳納上訴審裁判費用。
中    華    民    國   111    年    1     月    17    日
                                書記官  沈詩雅